臺灣高雄地方法院民事裁定
109年度消債清字第258號
聲  請  人  王昭雄  
0000000000000000

0000000000000000

代  理  人  任進福律師
上列當事人因消費者債務清理事件聲請清算，本院裁定如下：
    主  文
聲請人王昭雄自中華民國一一○年二月四日下午四時起開始清算
程序。
命司法事務官進行本件清算程序。
    理  由
一、聲請意旨略以：伊無力清償債務，曾於民國109年9月8日向
    本院聲請調解債務清償方案，惟調解不成立。又伊未經法院
    裁定開始更生程序或許可和解或宣告破產，爰聲請清算等語
    。
二、按債務人不能清償債務或有不能清償之虞者，得依本條例所
    定更生或清算程序，清理其債務；債務人對於金融機構負債
    務者，在聲請更生或清算前，應向最大債權金融機構請求協
    商債務清償方案，或向其住、居所地之法院或鄉、鎮、市、
    區調解委員會聲請債務清理之調解；自債務人提出協商請求
    之翌日起逾30日不開始協商，或自開始協商之翌日起逾90日
    協商不成立，債務人得逕向法院聲請更生或清算；債務人於
    法院裁定開始更生程序或許可和解或宣告破產前，得向法院
    聲請清算；法院開始清算程序之裁定，應載明其年、月、日
    、時，並即時發生效力；法院裁定開始更生或清算程序後，
    得命司法事務官進行更生或清算程序；必要時，得選任律師
    、會計師或其他適當之自然人或法人1人為監督人或管理人
    ，消費者債務清理條例（下稱消債條例）第3條、第151條第
    1項、第153條、第80條前段、第83條第1項、第16條第1項分
    別定有明文。
三、經查：
  ㈠聲請人前於109年9月8日向本院聲請調解債務清償方案，經本
    院109年度司消債調字第521號受理，於同年9月23日調解不
    成立，聲請人並於同日以言詞聲請清算等情，業經本院調閱
    上開調解卷宗核閱無訛，並有調解程序筆錄可參（見司消債
    調卷第38頁），是以依消費者債務清理條例施行細則第44條
    之3規定，聲請人於前置調解不成立後聲請清算，應屬合法
    。
  ㈡次查，聲請人於107年及108年度申報所得均為新臺幣（下同
    ）0元，名下無財產，勞工保險於82年8月5日退保，當月領
    取一次給付1,137,694元。又聲請人現年80歲，自陳該勞保
    一次給付用於投資股票，惟失利、血本無歸，多年無業，收
    入僅有社會局中低收入老人生活津貼每月7,759元、109年4
    月至6月領取行政院加發弱勢民眾生活補助每月1,500元，無
    領取國民年金保險各項年金給付，81年間離婚，4名子女均
    未給付聲請人扶養費等情，有債權人清冊（司消債調卷第3
    至4頁）、財團法人金融聯合徵信中心前置協商專用債權人
    清冊（司消債調卷第7至8頁）、信用報告（司消債調卷第10
    頁）、財政部高雄國稅局107年及108年度綜合所得稅各類所
    得資料清單及總歸戶財產查詢清單（司消債調卷第11至13頁
    ）、帳戶交易明細（司消債調卷第17頁、本案卷第23至26頁
    ）、中低收入老人生活津貼證明書（司消債調卷第18頁）、
    財產及收入狀況說明書（司消債調卷第30頁）、高雄市政府
    社會局社會福利資訊料查詢表（本案卷第13至16頁）、勞動
    部勞工保險局函（本案卷第18頁）、戶籍謄本（本案卷第22
    頁）、商業保險投保資料查詢結果表（本案卷第28頁）、勞
    工保險被保險人投保資料表（本案卷第30頁）、收入切結書
    （本案卷第38頁）在卷可參。故本院審酌上情，認為核算聲
    請人目前償債能力之基礎以其每月社會局津貼7,759元為基
    準。
  ㈢關於聲請人個人日常必要支出部分，按債務人必要生活費用
    ，以最近1年衛生福利部或直轄市政府所公告當地區每人每
    月最低生活費1.2倍定之，消債條例第64條之2第1項定有明
    文。查衛福部社會司所公告110年度高雄市最低生活費為13,
    341元，其1.2倍為16,009元，又該最低生活費用之標準，係
    照當地最近1年平均每人消費支出60％訂定，依其基準之家庭
    收支調查報告調查表格式所示有關經常性支出之調查項目，
    包括利息支出、食品、衣著、房租及水費、電費、醫療保健
    、交通、娛樂、教育等，已涵蓋聲請人所陳報之支出項目；
    因聲請人自陳借住於前配偶陳素錦之房屋，無房屋費用等語
    （見司消債調卷第39頁、本案卷第37頁），故於計算聲請人
    個人每月必要生活費時，即應自前開已包括聲請人居住費用
    在內，扣除相當於房租支出所佔比例約24.36%，避免重複計
    列費用，則扣除居住費用後，聲請人每月必要生活費為12,1
    09元【計算式：16,009－（16,009×24.36%）＝12,109】，而
    聲請人於財產及收入狀況說明書列計每月必要支出為膳食費
    、電話費、交通費、健保費及瓦斯費等，合計8,000元（見
    司消債調卷第30頁），低於本院計算之基準，尚屬合理。
  ㈣綜上所述，以聲請人現每月收入7,759元扣除必要支出8,000
    元，超支241元，聲請人則稱不足部分撙節開銷（見司消債
    調卷第30頁），遑論其尚有餘款可用於清償債務7,770,025
    元（參司消債調卷第33頁以下，包含：國泰世華銀行、花旗
    銀行、遠東銀行、玉山銀行、凱基銀行、中國信託銀行），
    從而，聲請人聲請本件清算應予准許，爰命司法事務官進行
    本件清算程序。
四、依消債條例第11條第1項、第83條第1項、第16條第1項，裁
    定如主文。
中　　華　　民　　國　　110 　年　　2 　　月　　4 　　日
                  民事庭　法　官　  賴寶合
以上正本係照原本作成。
本裁定不得抗告。
中　　華　　民　　國　　110 　年　　2 　　月　　4 　　日
                          書記官    胡美儀